【裁判字號】    99,上訴,1720
【裁判日期】    991207
【裁判案由】    毒品危害防制條例等
【裁判全文】
臺灣高等法院高雄分院刑事判決        99年度上訴字第1720號
上  訴  人
即  被  告  楊志賢
選任辯護人  周復興律師
上列上訴人因違反毒品危害防制條例案件，不服臺灣高雄地方法
院99年度訴字第948 號中華民國99年8 月31日第一審判決（起訴
案號：臺灣高雄地方法院檢察署99年度偵字第15322 號），提起
上訴，本院判決如下：
     主  文
上訴駁回。
     事  實
一、楊志賢明知愷他命係毒品危害防制條例第2 條第2 項第3 款
    所定之第三級毒品，且為行政院依懲治走私條例公告管制進
    出口之物品，不得持有運輸或私運進、出口，竟基於運輸第
    三級毒品及私運管制物品出口之犯意，先於民國（下同）99
    年4 月28日晚上11時30分許，在臺中市「獅子王PUB 」內，
    以新臺幣（下同）1 萬5,000 元之代價，向真實姓名年籍不
    詳、綽號「阿財」之成年男子購買第三級毒品愷他命1 大包
    後，再以透明夾鏈袋分裝成2 小包，復用藥膏貼布將上開愷
    他命分別藏放在球鞋左右腳內，再穿上球鞋以為掩飾，並於
    99年5 月2 日上午11時30分許，自臺中縣烏日鄉高鐵車站搭
    乘高鐵至高雄市左營區高鐵車站，再搭乘計程車到高雄小港
    國際機場，欲搭乘華信航空AE-971號班機出境至菲律賓佬沃
    ，以此方式運輸第三級毒品愷他命。嗣於同日下午4 時20分
    許，在高雄小港國際機場出境海關檢查室接受登機安全檢查
    之際，安檢人員以X 光機掃瞄後發現楊志賢所穿球鞋內有異
    物，經檢查後在其左右腳球鞋內分別發現第三級毒品愷他命
    各1 小包（驗後淨重合計81.254公克，純質淨重72.242公克
    ）及藥膏貼布2 片，始悉上情。
二、案經內政部警政署航空警察局高雄分局報請臺灣高雄地方法
    院檢察署檢察官偵查起訴。
     理  由
一、本案卷內各項證據，包括原則上無證據能力之傳聞證據，因
    檢察官、被告及辯護人，於本院審理時均明確同意有證據能
    力，基於尊重當事人對於傳聞證據之處分權，及證據資料愈
    豐富，愈有助於真實發現之理念，本院審酌該等證據作成時
    之情況，並無違法取證之瑕疵之情形存在，且無顯無不可信
    之情況，以之作為證據應屬實在，依刑事訴訟法第159 條之
    5 第1 項規定，認均有證據能力，而得作為被告犯罪之證據
    。至卷內照片，乃係以照相機之機械功能所攝錄之圖像，並
    非人類意思表達之言詞或書面陳述，當不在刑事訴訟法第15
    9 條第1 項規定傳聞證據範圍內，應認與一般證物相同，端
    視其取得證據是否合法而定，上開照片因係經偵辦員警合法
    攝錄取得，自應認其有證據能力，合先明。
二、訊據上訴人即被告楊志賢坦承有於前揭時、地，以1 萬5,00
    0 元之代價向綽號「阿財」之男子購買第三級毒品愷他命，
    並攜帶愷他命至高雄小港國際機場，欲出境至菲律賓佬沃旅
    遊，惟矢口否認有何運輸第三級毒品愷他命之犯行，辯稱：
    扣案之愷他命係伊出國期間供自己施用的，因伊有吸食愷他
    命之習慣，所以必會隨身零星攜帶愷他命，並無運輸毒品之
    意思，亦不會造成毒源不斷，而侵害社會、國家法益云云。
三、然查：
  (一)被告於前揭時、地購買第三級毒品愷他命1 大包後，再以前
    述方式將愷他命分裝成2 小包藏放在球鞋左右腳內，再穿上
    球鞋以為掩飾，並於前開時間攜帶愷他命從臺中至高雄，而
    於高雄小港國際機場欲搭乘華信航空AE-971號班機出境至菲
    律賓佬沃之際為警查獲，並扣得白色粉末2 包及藥膏貼布2
    片等事實，業據被告於警詢、檢察官偵查、原審及本院審理
    時均坦承不諱，並有航空警察局高雄分局扣押筆錄、扣押物
    品目錄表、扣押物品收據、登機證、查獲及扣押物品照片24
    張、高雄關稅局扣押貨物、運輸工具收據及搜索筆錄、護照
    影本等附卷可稽（見警卷第9 至21頁、第28頁，偵查卷第65
    至68頁、第73至76頁）。而扣案之白色晶體粉末2 包，經送
    檢驗結果，含愷他命成分（驗後淨重合計81.254公克，純質
    淨重72.242公克），有高雄醫學大學附設中和紀念醫院99年
    5 月13日出具報告編號0000-000號檢驗報告1 紙在卷可參（
    見偵查卷第59頁）。是被告確有自臺中攜帶第三級毒品愷他
    命至高雄而欲出境至菲律賓之事實，應堪認定。
  (二)被告辯稱及辯護人辯護意旨雖均稱：上開愷他命係供自己施
    用而非運輸云云。然按所謂「運輸」毒品，不以國外輸入國
    內或國內輸出國外為限，其在國內運輸者亦屬之；零星夾帶
    或短途持送，得斟酌實際情形依持有煙毒罪論科（司法院36
    年院解字第3541號解釋意旨參照）；又上開解釋意旨係指無
    運輸或販賣之意圖單純持有煙毒者而言，並非謂凡零星夾帶
    或短途持送煙毒者，不問其犯意如何概論以持有煙毒之罪（
    司法院37年院解字第3853號解釋意旨參照）。故所謂「運輸
    」，係指本於運輸意思而搬運輸送而言，倘其有此意圖者，
    一有搬運輸送之行為犯罪即已成立。又所謂運輸並不以為他
    人轉運輸送為必要，即為自己轉運輸送者亦包括在內（最高
    法院92年度臺上字第5399號判決意旨參照）；且目的縱係為
    供自己施用，既有私自運輸之犯意，亦應成立運輸毒品罪（
    最高法院99年度臺上字第817 號判決意旨參照）。查本件被
    告攜帶愷他命之目的，縱係為自己施用，然其既自臺中攜帶
    至高雄，並欲攜帶出境至菲律賓，路途非近，已非短途持送
    ，且其所攜帶之愷他命驗後淨重合計達81.254公克，純質淨
    重則達72.242公克，既非零星之數量，亦非1 次可得施用完
    畢，又故意以藥膏貼布藏放在球鞋內以為掩飾，已非一般正
    常之攜帶方式，況且運輸毒品行為並不限於有營利之意圖始
    成立犯罪，足認被告確有運輸第三級毒品愷他命之犯意，並
    非單純持有毒品。
  (三)綜上所述，被告確係基於運輸第三級毒品愷他命之犯意，攜
    帶第三級毒品愷他命自臺中到高雄而欲出境至菲律賓甚明，
    本件事證明確，被告運輸第三級毒品及私運管制物品之犯行
    ，均堪認定。
四、按愷他命係毒品危害防制條例第2 條第2 項第3 款所稱之第
    三級毒品，且屬行政院依據懲治走私條例第2 條第4 項公告
    管制物品項目及其數額中甲項第4 款所列之管制進出口物品
    。次按懲治走私條例第2 條之私運管制物品出口逾公告數額
    罪，其所謂出口，係指由我國海港、航空機場或陸地邊境向
    國外運輸者而言；其私運之方式，不論為海運、空運或陸運
    ，或數方式併用，均屬之；如對於私運管制物品出口之構成
    犯罪事實，已開始實行者，即屬著手，而以運出國境為既遂
    （最高法院88年度臺上字第2489號判決意旨參照）。查本件
    被告係欲將愷他命攜帶出境至菲律賓，而在高雄小港國際機
    場出境海關檢查室接受登機安全檢查之際遭查獲，顯已著手
    於私運管制物品出口，惟尚未運出國境，揆諸前揭說明，應
    屬私運管制物品出口未遂。核被告所為，係犯毒品危害防制
    條例第4 條第3 項之運輸第三級毒品罪及懲治走私條例第2
    條第2 項、第1 項之私運管制物品出口未遂罪。被告持有第
    三級毒品之低度行為，已為其運輸第三級毒品之高度行為所
    吸收，不另論罪。又被告以一運輸行為私運愷他命，同時觸
    犯運輸第三級毒品罪及私運管制物品出口未遂罪，為想像競
    合犯，應依刑法第55條規定，從一重之運輸第三級毒品罪處
    斷。另毒品危害防制條例第17條第2 項所謂之自白，應係針
    對被嫌疑為犯罪之事實陳述，不包括該事實之法律評價，而
    本件被告於偵查及本院就上開犯罪事實均坦承不諱，僅係就
    該事實之法律評價主張為持有而非運輸第三級毒品，此仍無
    礙上開減刑事由之成立，是本件爰依上開毒品危害防制條例
    第17條第2 項之規定，減輕其刑。
五、原審因而適用毒品危害防制條例第4 條第3 項、第17條第2
    項、第19條第1 項、懲治走私條例第2 條第2 項、第1 項、
    刑法第11條、第55條、第38條第1 項第1 款，審酌被告明知
    攜帶第三級毒品愷他命出境為違法之事，竟僅為供己在外旅
    遊期間仍有毒品可為施用，即運輸愷他命出境，數量亦達81
    .254公克，造成國際社會對我國不良之觀感，所為至屬不該
    ，惟被告前無其他任何前科紀錄，此有臺灣高等法院被告前
    案紀錄表附卷足參，且犯罪目的在供自己施用，未發現有其
    他不良動機等一切情狀，量處有期徒刑貳年拾月。並以毒品
    危害防制條例第19條第1 項所定「供犯罪所用或因犯罪所得
    之物」，係指犯同條例第4 條至第9 條、第12條、第13條或
    第14條第1 項、第2 項之罪所用或所得之物，不包括毒品本
    身在內，自不得為第三、四級毒品之沒收依據，同條例對於
    查獲之製造、運輸、販賣、意圖販賣而持有、以非法方法使
    人施用、引誘他人施用及轉讓第三、四級毒品之沒收，並無
    特別規定，如其行為已構成犯罪，則該毒品即屬不受法律保
    護之違禁物，應回歸刑法之適用，依刑法第38條第1 項第1
    款之規定沒收之（最高法院95年度臺上字第911 號判決意參
    照）。查本件扣案之愷他命2 包（驗後淨重合計81.254公克
    ，純質淨重72.242公克），係第三級毒品而為違禁物，業如
    前述，揆諸前揭說明，自應依刑法第38條第1 項第1 款之規
    定諭知沒收之；至上開第三級毒品愷他命之包裝袋2 只，因
    原係供包裝上開毒品之用，縱於檢測時將上開毒品取出，勢
    必仍有微量毒品沾附其上無法析離，是仍應與上開毒品一併
    沒收之，而扣案第三級毒品愷他命送鑑定耗損部分，既因鑑
    定而為滅失，自無庸宣告沒收；另本件扣案之藥膏貼布2 片
    ，為被告所有用以藏放第三級毒品愷他命之物，為被告供明
    在卷，既係被告供運輸第三級毒品所用之物，即符合毒品危
    害防制條例第19條第1 項之規定，爰依該條項規定宣告沒收
    ；至扣案之運動鞋1 雙，原即為一般人日常穿著之物，非屬
    供被告犯運輸毒品罪所用之物，明不予宣告沒收，原審認
    事用法皆無不合。被告上訴以其並無運輸毒品之犯意，指摘
    原判決依運輸第三級毒品罪論科為不當，非有理由，應予駁
    回。
據上論斷，應依刑事訴訟法第368條，判決如主文。
本案經檢察官李門騫到庭執行職務。
中    華    民    國    99    年    12    月    7     日
                  刑事第四庭    審判長法  官 蕭權閔
                                      法  官 吳進寶
                                      法  官 陳吉雄
以上正本證明與原本無異。
如不服本判決應於收受本判決後10日內向本院提出上訴書狀，其
未敘述上訴理由者，並得於提起上訴後10日內向本院補提理由書
狀（均須按他造當事人之人數附繕本）「切勿逕送上級法院」。
中    華    民    國    99    年    12    月    8     日
                                      書記官 郭蘭蕙
附錄本判決論罪科刑法條：
毒品危害防制條例第4 條第3 項
製造、運輸、販賣第三級毒品者，處5 年以上有期徒刑，得併科
新臺幣7 百萬元以下罰金。

司法院資訊處製作；財團法人民間司法改革基金會備份。
